【裁判字號】    98,易,118
【裁判日期】    980227
【裁判案由】    詐欺
【裁判全文】
臺灣臺中地方法院刑事判決               98年度易字第118號
公  訴  人  臺灣臺中地方法院檢察署檢察官
被      告  甲○○
                      3號
上列被告因詐欺案件，經檢察官提起公訴（97年度偵緝字第2657
號），本院判決如下：
    主    文
甲○○幫助意圖為自己不法之所有，以詐術使人將本人之物交付，
處有期徒刑肆月，如易科罰金，以新臺幣壹仟元折算壹日。
    犯罪事實
一、甲○○明知詐騙集團等不法份子經常利用他人存款帳戶轉帳
    等方式，獲取不法利益並逃避執法人員之追查，且依其社會
    經驗，應有相當之智識程度可預見其提供帳戶之金融卡及密
    碼供他人使用，將幫助他人從事詐欺取財之犯行，仍認不違
    反其本意，竟基於幫助以詐欺取財之犯意，於民國97年5 月
    21日，在不詳地點，將其所有之中華郵政豐原中正路郵局帳
    號00000000000000號帳戶之存摺、提款卡及密碼，交予姓名
    年籍不詳之成年人，幫助該成年人所屬犯罪集團為詐欺取財
    犯行時，作為存匯款及提款帳戶使用，任由他人藉以遂行詐
    欺取財犯罪。嗣上開詐欺集團所屬成員復基於意圖為自己不
    法所有之犯意，於97年6 月3 日13時40分許，丙○○接獲自
    稱係其朋友BETTY 之來電，要向其借錢週轉，致丙○○因而
    陷於錯誤，先後於同日13時55分及58分許，各匯款新臺幣（
    下同）3 萬元、3 萬元，共計6 萬元至甲○○之上開帳戶內
    ，旋遭提領一空。嗣丙○○發覺受騙，始報警循線查知上情
    。
二、案經臺中縣警察局豐原分局報告臺灣臺中地方法院檢察署檢
    察官偵查起訴。
    理    由
壹、程序方面：
    按被告以外之人於審判外之言詞或書面陳述，除法律有規定
    者外，不得作為證據；又被告以外之人於審判外之陳述，雖
    不符前4 條之規定，而經當事人於審判程序同意作為證據，
    法院審酌該言詞陳述或書面陳述作成時之情況，認為適當者
    ，亦得為證據。當事人、代理人或辯護人於法院調查證據時
    ，知有第159 條第1 項不得為證據之情形，而未於言詞辯論
    終結前聲明異議者，視為有前項之同意，刑事訴訟法第159
    條第1 項、第159 條之5 分別定有明文。查本件被害人丙○
    ○於警詢中之證言為刑事訴訟法第159 條第1 項之傳聞證據
    ，惟被告於本院言詞辯論終結前並未就其證據能力聲明異議
    ，依前開刑事訴訟法第159 條之5 第2 項之規定，被害人丙
    ○○於警詢中之陳述有證據能力，合先敘明。
貳、實體方面：
一、訊據被告甲○○矢口否認有將上述帳戶之存摺、提款卡及密
    碼等物，提供予詐欺集團使用之幫助詐欺犯行，辯稱：伊所
    有之存摺、提款卡於97年5 月底、6 月初左右放於機車置物
    箱內而失竊，因為存摺內已無存款，所以沒有去報案云云，
    經查：
(一)上開中華郵政豐原中正路郵局帳號00000000000000號帳戶之
    存摺及金融卡乃由被告本人申設使用，其後則於97年6 月3
    日13時40分許，被害人丙○○接獲自稱係其朋友BETTY 之來
    電，要向其借錢週轉，致丙○○因而陷於錯誤，先後於同日
    13時55分及58分許，各匯款3 萬元、3 萬元，共計6
    萬元至被告上開帳戶等情，業據被害人丙○○於警詢中指訴
    歷歷（警卷第5 至第6 頁），復有豐原中正路郵局郵政存簿
    立帳申請書、中國信託銀行自動櫃員機交易明細2 紙、被告
    所有之上開帳戶自96年12月21日起至97年6 月3 日止之交易
    明細資料等在卷可參（7 至第10頁），是被害人丙○○遭詐
    騙集團成員詐騙，而陷於錯誤匯款至被告之上開帳戶等情，
    應堪認定。
(二)被告雖以前開情詞置辯，然查，詐欺集團於使用人頭帳戶作
    為行騙工具時，若使用遺失或竊得之帳戶，則詐騙之款項可
    能因此遭凍結而無法領出；而若未得原帳戶所有人同意而加
    以使用，則所詐得金額有可能遭原帳戶所有人提領一空，而
    詐騙所得之金額動輒上萬元，遠較購買或承租帳戶使用之微
    薄款項為鉅，是詐欺集團衡情尚不致以他人遺失或竊得之帳
    戶作為詐騙被害人之匯款帳戶，而甘冒可能遭原帳戶所有人
    凍結帳戶補辦存摺資料領款，致無法提領之風險，據此，被
    告稱其存摺遺失云云，顯不符常理，足認被告前開存摺、提
    款卡等物乃係其自行交付予不詳之詐欺集團使用一情，應無
    疑義。再者，被告所有之前開銀行帳戶係於85年9 月21日開
    戶，有被告上開帳戶之開戶印鑑卡附卷可參，且被告於本院
    審理中供承該上開交易明細表上所載之97年5 月28起交易非
    其所為，該帳戶約於97年5 月28日前一星期前即97年5 月21
    日方脫離其持有等語（本院卷第20頁背面），足認被告交付
    前開帳戶予詐欺集團成員之時間應為97年5 月21日。
(三)按刑法上之故意，分直接故意（確定故意）與間接故意（不
    確定故意），「行為人對於構成犯罪之事實，明知並有意使
    其發生者」為直接故意；又「行為人對於構成犯罪之事實，
    預見其發生而其發生並不違背其本意者」為間接故意。而參
    以金融帳戶可供款項之存匯、提領，一般人均可輕易申請開
    設，並無任何資格條件之限制，苟有使用金融存款帳戶之正
    當用途，自以使用其本人或可信賴之親友申請之帳戶，最為
    便利安全，始可避免帳戶名義人反悔或心存歹念，利用通知
    掛失止付、變更存戶印鑑章或換摺之方式，將帳戶內之款項
    提領一空，反致使用帳戶人蒙受損失。苟非為犯罪等不法目
    的或為掩飾自己真實身分，並藉以逃避查緝，依常情並無捨
    棄自己申設帳戶而迂迴以花費金錢或其他方法向無相當信賴
    關係之陌生人取得帳戶使用之理。且近年來詐欺取財之犯罪
    類型層出不窮，該等犯罪，多數均係利用他人帳戶作為詐欺
    所得財物之出入帳戶，業經媒體廣為披載，是依一般人通常
    之知識、智能及經驗，均已知向陌生人購買、承租或其他方
    法取得帳戶者，多係欲藉該帳戶取得不法犯罪所得，且隱匿
    帳戶內資金之實際取得人之身分，以逃避追查，而被告係已
    滿18歲且有智識之人，自難諉稱不知，故被告對於交付上開
    銀行帳戶之存摺、提款卡及密碼予該姓名年籍不詳之人使用
    ，將可能被用來作為詐欺取財等非法用途，應有所預見，且
    不違背其本意，惟被告猶仍提供其所有上開帳戶予姓名年籍
    不詳之人使用，堪認被告確有容任該人將被告所有上開帳戶
    作為詐欺取財之匯款帳戶使用，準此，被告顯有幫助詐欺取
    財之不確定故意，應堪認定。
(四)綜上所述，本件事證明確，被告幫助詐欺取財犯行應足認定
    。
二、按前開詐騙集團成員，基於意圖為自己不法所有之犯意，以
    上開之方式為詐術，使被害人陷於錯誤，而將本人之物交付
    ，該姓名年籍不詳之人所為，係犯刑法第339條第1項之詐欺
    取財罪，而被告將上開帳戶資料交給姓名年籍不詳之人詐取
    財物，核其所為，係犯刑法第30條第1項、第339條第1項之
    幫助詐欺取財罪，爰依幫助犯之規定減輕其刑。爰審酌被告
    提供金融帳戶供他人使用，手段雖屬平和、惟此使詐騙者得
    以掩飾真實身分，增加犯罪追查之困難，徒使詐欺取財犯罪
    案件之增加，被害人被詐騙匯入被告所提供之上開帳戶之金
    額非鉅，及被告犯後仍否認犯行，態度不佳等一切情狀，量
    處如主文所示之刑，並諭知易科罰金之折算標準。
據上論斷，應依刑事訴訟法第299條第1項前段，刑法第30條第1
項、第2項、第339條第1項、第41條第1項前段，刑法施行法第1
條之1 第1 項、第2 項前段。
本案經檢察官乙○○到庭執行職務。
中    華    民    國    98    年    2     月    27    日
                  刑事第十庭    審判長法  官  李雅俐
                                      法  官  蔡美華
                                      法  官  柯雅惠
以上正本證明與原本無異。
如不服本判決應於收受判決後10日內向本院提出上訴書狀，並應
敘述具體理由；其未敘述上訴理由者，應於上訴期間屆滿後20日
內向本院補提理由書（均須按他造當事人之人數附繕本）「切勿
逕送上級法院」。
                                      書記官  陳靖騰
中    華    民    國    98    年    2     月    27    日
附錄論罪科刑法條
刑法第339條第1項：
意圖為自己或第三人不法之所有，以詐術使人將本人或第三人之
物交付者，處5年以下有期徒刑、拘役或科或併科1000元以下罰
金。


司法院資訊處製作；財團法人民間司法改革基金會備份。
